臺灣臺南地方法院刑事判決
110年度交簡上字第179號
上  訴  人  臺灣臺南地方檢察署檢察官
被      告  鐘德子


上列上訴人因被告犯過失傷害案件，不服本院中華民國110年9月
17日110年度交簡字第2059號第一審簡易判決（聲請簡易判決處
刑案號：110年度營偵字第511號），提起上訴，本院管轄之第二
審合議庭判決如下：
    主  文
原判決撤銷。
鐘德子汽車駕駛人，無駕駛執照駕車，因過失傷害人，處有期徒
刑參月，如易科罰金，以新臺幣壹仟元折算壹日。
    事  實
一、鐘德子未領有得駕駛大貨車之合格駕駛執照，仍於民國109
    年7月8日8時41分許，駕駛車號000-0000號自用大貨車沿臺
    南市白河區南89線道路由北往南方向行駛，行經該路與南91
    線道路之交岔路口時，原應注意車前狀況，隨時採取必要之
    安全措施，而依當時天候晴、有日間自然光線、柏油路面乾
    燥無缺陷、路上無障礙物、視距良好等情形，客觀上並無不
    能注意之情事，竟疏未注意，貿然前行，適江吳謹駕駛車號
    000-000號機車欲自南89線道路旁由東往西方向穿越該道路
    ，亦疏未注意左右來車即逕自起駛前進，兩車遂發生碰撞（
    下稱本件事故），致江吳謹因此受有頸椎椎間盤突出併神經
    壓迫、中心脊髓症候群、右掌骨骨折（右側手部第5掌骨閉
    鎖性骨折）、頭皮撕裂傷、左肩及上臂挫傷、左下犬齒斷裂
    之傷害；嗣經警據報前往處理，鐘德子即於未被有偵查犯罪
    權限之公務員或機關知悉其犯罪前，向到場處理本件事故而
    尚不知何人為肇事車輛駕駛之員警表明其係肇事人而自首，
    乃查悉上情。
二、案經江吳謹訴由臺灣臺南地方檢察署檢察官偵查後聲請以簡
    易判決處刑。
    理  由
一、關於證據能力之認定：
  ㈠按法院或檢察官得囑託醫院、學校或其他相當之機關、團體
    為鑑定，並應命鑑定人以言詞或書面報告鑑定之經過及其結
    果，刑事訴訟法第208條第1項前段、第206條第1項定有明文
    ，則鑑定人或鑑定機關（團體）實施鑑定或審查之人所為之
    言詞或書面報告，即為法律所規定之傳聞證據之例外，具有
    證據能力；卷附臺南市車輛行車事故鑑定會110年5月17日南
    市交鑑字第1100621072號函暨南鑑0000000案鑑定意見書（
    偵卷㈡即臺灣臺南地方檢察署110年度營偵字第511號第13頁
    正面至第14頁反面），係檢察官囑託該會就本件事故之肇事
    原因進行鑑定後，由該會出具之鑑定意見，依前揭規定，自
    具有證據能力。
  ㈡以下所引用具傳聞證據性質之供述證據，因檢察官及被告鐘
    德子於本案言詞辯論終結前，均未爭執其證據能力，本院審
    酌前開證據之作成或取得之狀況，並無非法或不當取證之情
    事，且無顯不可信之情況，依刑事訴訟法第159條之5規定，
    均具有證據能力。
  ㈢又以下所引用卷內非供述證據性質之證據資料，均無違反法
    定程序取得之情形，依刑事訴訟法第158條之4規定之反面解
    釋，亦應有證據能力，合先敘明。
二、認定本件犯罪事實之證據及理由：
  ㈠上開犯罪事實，業據被告於警詢、偵查、本院準備程序及審
    理中均坦承不諱，並有告訴人即被害人江吳謹於警詢中之證
    述可資參照（偵卷㈠即臺灣臺南地方檢察署109年度營他字第
    415號卷第36頁正面至第37頁反面），且有長庚醫療財團法
    人嘉義長庚紀念醫院診斷證明書、天佑牙醫診所診斷證明書
    、告訴人傷勢照片、道路交通事故現場圖、道路交通事故調
    查報告表㈠㈡、現場及車損情形照片、相關車籍資料、臺南市
    政府警察局白河分局110年11月19日南市警白交字第1100632
    691號函暨現場照片、員警職務報告在卷可稽（偵卷㈠第10頁
    、第12至14頁、第16頁、第20至26頁、第44頁、第45至55頁
    、第60頁、第63頁，偵卷㈡第11頁，本院卷即本院110年度交
    簡上字第179號卷第33至36頁），足認被告任意性之自白確
    與事實相符，堪以採信。
  ㈡次按汽車行駛時，駕駛人應注意車前狀況及兩車並行之間隔
    ，並隨時採取必要之安全措施，道路交通安全規則第94條第
    3項前段訂有明文；本件被告雖未考領得駕駛大貨車之駕駛
    執照，然其曾領有小型車普通駕駛執照（參偵卷㈠第62頁）
    ，對於上開規定當知之甚詳，其駕車行駛時，即應遵守上開
    規定謹慎駕駛。而依當時情形，天候晴、有日間自然光線、
    柏油路面乾燥無缺陷、路上無障礙物、視距良好，亦有前引
    道路交通事故調查報告表㈠可供參考（偵卷㈠第45頁），客觀
    上無不能注意之情事，被告竟疏未注意，貿然前行，不慎撞
    擊告訴人駕駛之機車，則被告就本件事故之發生自屬有過失
    。又汽、機車起駛前應顯示方向燈，注意前後左右有無障礙
    或車輛行人，並應讓行進中之車輛行人優先通行，道路交通
    安全規則第89條第1項第7款亦有明訂，而依當時情形，客觀
    上亦無不能注意之情事，告訴人竟仍疏於注意左右來車即逕
    自起駛欲穿越道路，足見告訴人就本件事故之發生與有過失
    。參以本件事故之肇事因素經檢察官囑託臺南市車輛行車事
    故鑑定會鑑定結果，認告訴人無照駕駛普通重型機車，起駛
    穿越道路未注意左右來車，為肇事主因；被告駕駛自用大貨
    車，未注意車前狀況，為肇事次因等情，另有臺南市車輛行
    車事故鑑定會110年5月17日南市交鑑字第1100621072號函暨
    南鑑0000000案鑑定意見書附卷可憑（偵卷㈡第13頁正面至第
    14頁反面），因上開鑑定結果係鑑定機關本於專業知識及交
    通鑑定經驗所為之判斷，當可憑信，益徵被告就本件事故之
    發生確有過失。至告訴人雖亦有前述過失，然僅係對被告量
    刑之參考因素（詳後述），無解於被告應負之罪責。
  ㈢再告訴人於本件事故後經送醫急診並陸續就醫治療，經診斷
    受有事實欄「一」所示之傷害乙節，復有被告之自白、告訴
    人之陳述、前引長庚醫療財團法人嘉義長庚紀念醫院診斷證
    明書、天佑牙醫診所診斷證明書為據（偵卷㈠第10頁、第12
    至14頁、第16頁，偵卷㈡第11頁；聲請簡易判決處刑書未記
    載部分傷勢，依前揭診斷證明書補充如上），堪認被告上開
    過失行為與告訴人之受傷結果間確有相當因果關係無疑。
  ㈣綜上所述，本件事證明確，被告上開犯行洵堪認定，應予依
    法論科。
三、罪名之認定及刑之加重、減輕：
  ㈠按道路交通管理處罰條例第86條第1項之規定，係對於加害人
    為汽車駕駛人，於從事駕駛汽車之特定行為時，因而致人受
    傷（或死亡）之特殊行為要件予以加重，屬刑法分則加重之
    性質而成為另一獨立之罪（最高法院105年度臺上字第1502
    號判決意旨參照）。且道路交通管理處罰條例第86條第1項
    所稱之汽車駕駛人「無照駕車」，除同條例第21條第1項第1
    款之「未領有駕駛執照駕車」外，應包括持較低等級車類之
    駕駛執照，而駕駛較高等級之車類在內（最高法院96年度臺
    上字第6105號判決意旨參照）。查被告於本件事故時雖已考
    領小型車普通駕駛執照，但尚未領有得駕駛大貨車之合格駕
    駛執照乙情，有證號查詢汽車駕駛人資料存卷可考（偵卷㈠
    第62頁）；而被告於本件事故時駕駛之車輛為自用大貨車，
    亦有車號查詢汽車車籍資料足供參佐（偵卷㈠第63頁）。故
    被告未領有得駕駛大貨車之駕駛執照即駕駛上開大貨車，因
    過失肇致本件事故，使告訴人受傷，核其所為係犯道路交通
    管理處罰條例第86條第1項、刑法第284條前段之汽車駕駛人
    無駕駛執照駕車過失傷害罪。檢察官聲請簡易判決處刑意旨
    認被告僅係犯刑法第284條前段之過失傷害罪，尚有未洽，
    然因基本事實同一，自應由本院依法變更法條審究之。
  ㈡被告無照駕駛大貨車肇事，因而致告訴人受傷，依法應負上
    開刑事責任，應依道路交通管理處罰條例第86條第1項規定
    加重其刑；惟被告於本件事故發生後，員警接獲報案前往現
    場處理而尚不知何人為肇事車輛駕駛時，即向員警表示其為
    肇事人，亦有臺南市政府警察局白河分局交通分隊道路交通
    事故肇事人自首情形紀錄表在卷可參（偵卷㈠第58頁），則
    被告顯係於有偵查犯罪權限之機關或公務員知悉其上開犯罪
    前即自首而接受裁判，參以被告亦坦承有過失不諱，堪認其
    確出於悔悟而自首，爰依刑法第62條前段規定減輕其刑，並
    依法先加後減之。
四、原審以被告過失傷害犯行事證明確而予論罪科刑，固非無見
    ；然被告無駕駛執照駕車，因過失發生本件事故，致告訴人
    受傷，已如前述，原審僅論以刑法第284條前段之過失傷害
    罪，未併依道路交通管理處罰條例第86條第1項之規定論罪
    並加重其刑，尚有未洽。檢察官雖以：告訴人稱本件事故後
    被告車輛於現場留下明顯剎車痕，顯有超速情事，且告訴人
    已達殘障失能5級，需長期復健照顧，被告卻僅曾探視告訴
    人1次，原審量處被告拘役30日，顯然過輕等語請求上訴，
    尚非顯無理由，而據告訴人之請求提起上訴；但因檢察官未
    提出被告超速之證據，依現有之證據資料亦難認告訴人之傷
    勢已達重傷程度，檢察官此部分上訴理由即無可採。惟原判
    決既有前開不當之處，要屬無可維持，應由本院予以撤銷改
    判。
五、茲審酌被告疏未注意遵守相關之道路交通規範，因其疏失肇
    致本件事故之發生，致告訴人受傷，因而造成告訴人生活上
    莫大之不便，殊為不該，惟念被告犯後坦承有過失不諱，且
    被告就本件事故之發生雖有前述過失，但屬肇事次因，兼衡
    被告之素行、告訴人所受之傷勢、被告迄未與告訴人和解亦
    未賠償之客觀情形，暨被告自陳學歷為高中畢業，家有父母
    ，目前務農（參本院卷第81頁）之智識程度、家庭生活狀況
    等一切情狀，量處如主文所示之刑，並諭知易科罰金之折算
    標準，以示懲儆。　　　
據上論斷，應依刑事訴訟法第455條之1第1項、第3項、第369條
第1項前段、第364條、第299條第1項前段、第300條，道路交通
管理處罰條例第86條第1項，刑法第284條前段、第62條前段、第
41條第1項前段，刑法施行法第1條之1第1項，判決如主文。
本案經檢察官吳毓靈聲請以簡易判決處刑及提起上訴，檢察官董
和平到庭執行職務 
中　　華　　民　　國　　111 　年　　3 　　月　　9 　　日
             刑事第二庭   審判長  法　官　 彭喜有
 　　　　　　　　                 法  官   洪士傑
 　　　　　　　　                 法  官   蔡盈貞
以上正本證明與原本無異。
不得上訴。
　　　　　　　　　　　　　　　　　書記官   林耿慧　　　
中　　華　　民　　國　　111 　年　　3 　　月　　9 　　日
附錄所犯法條：
道路交通管理處罰條例第86條
汽車駕駛人，無駕駛執照駕車、酒醉駕車、吸食毒品或迷幻藥駕
車、行駛人行道或行經行人穿越道不依規定讓行人優先通行，因
而致人受傷或死亡，依法應負刑事責任者，加重其刑至二分之一
。
汽車駕駛人，在快車道依規定駕車行駛，因行人或慢車不依規定
，擅自進入快車道，而致人受傷或死亡，依法應負刑事責任者，
減輕其刑。

刑法第284條　　　　　　　　　
因過失傷害人者，處1年以下有期徒刑、拘役或10萬元以下罰金
；致重傷者，處3年以下有期徒刑、拘役或30萬元以下罰金。